【裁判字號】    92,上易,558
【裁判日期】    920429
【裁判案由】    家暴恐嚇等
【裁判全文】
臺灣高等法院刑事判決                            九十二年度上易字第五五八號
    上  訴  人
    即  被  告  甲○○
    選任辯護人  詹文凱  律師
右上訴人因恐嚇取財等案件，不服臺灣臺北地方法院九十一年度訴字第一三一四號，
中華民國九十二年一月二十一日第一審判決（起訴案號：臺灣臺北地方法院檢察署九
十一年度偵字第一八八九三號），提起上訴，本院判決如左：
    主  文
原判決撤銷。
甲○○連續意圖為自己不法之所有，以恐嚇使人將本人之物交付未遂，處有期徒刑壹
年。
    事  實
一、甲○○係王張束（業已於民國九十一年六月廿二日死亡）、乙○○之子，三人間
    具有家庭暴力防治法第三條第三款所定之家庭成員關係。甲○○曾於民國（下同
    ）八十七年間，為向王張束索討金錢，以強拉之強暴方式，非法剝奪王張束之行
    動自由，經臺灣板橋地方法院以八十七年度易字第七八三號判決甲○○有期徒刑
    一年六月，緩刑五年確定。
二、詎甲○○仍不知悔改，竟基於意圖為自己不法所有之概括犯意，於九十一年三月
    三十日，在台北市○○區○○路一五二巷十三號四樓之二家中，在乙○○、王張
    束面前向其父乙○○恫稱：若不給付金錢，即要回來收屍等語，使王張束心生畏
    懼，惟乙○○仍未給付金錢而未得逞。再於同年四月一日十二時許，再向其母王
    張束索取金錢未果，甲○○竟以暴力將王張束強行拖到屋外，並將家門鎖住，而
    妨害王張束行使權利即不准王張束回家，並對之恫稱：若不給付金錢，即要害死
    伊等語，致使王張束心生畏懼，惟王張束仍未給付金錢，乃前往臺北市政府警察
    局萬華分局青年派出所報案。
三、案經被害人王張束訴由臺北市政府警察局萬華分局報請臺灣臺北地方法院檢察署
    檢察官偵查起訴。
    理  由
一、上訴人即被告甲○○於原審對於右述事實坦承不諱，核與證人即其母王張束於警
    訊、證人即其父乙○○於警訊、偵查、原審審理時、證人即處理警員潘文昇於偵
    查中證述相（見偵字第一０二０號卷第五頁，偵字第一八八九三號卷第二十九頁
    背面至第三十頁）互符合。復有臺北市政府警察局萬華分局受理家庭暴力案件調
    查紀錄表、受理家庭事件通報表（見偵字第一八八九三號卷第十六頁至第十七頁
    ）、臺灣板橋地方法院八十七年度易字第五七八三號被告甲○○恐嚇取財等案件
    卷宗、臺灣臺北地方法院檢察署九十一年度偵字第一０二０號被告甲○○傷害案
    件卷宗、本院九十一年度暫家護字第一六六號暫時保護令聲請事件卷宗等附卷可
    稽。被告於上訴後辯稱，因其母以其名義貸款，向母親要錢，乃係欲給付貸款，
    否認有不法所有意圖云云。惟被告前此並未為如此之答辯，且被告亦供承，該房
    子於八十七年間貸款時原係登記在王張束名下，在九十一年間始登記於被告名下
    ，則其母以該房屋為擔保向銀行貸款，並向銀行給付利息，乃係個人理財之行為
    ，且被告亦無何證據足資證明，其母積欠銀行貸款，導致銀行向其催討貸款，以
    致被告須向其母要錢償付貸款，被告所辯，應為卸責之詞，不足採信，本案事證
    明確，被告犯行堪以認定。
二、核被告甲○○所為，係犯刑法第三百四十六條第三項、第一項之恐嚇取財未遂罪
    及第三百零四條第一項之強制罪（起訴書認係犯刑法第三百零二條第一項妨害自
    由罪，公訴檢察官變更為刑法第三百零四條強制罪），被告所犯刑法第三百四十
    六條第三項、第一項之恐嚇取財未遂罪與刑法第三百零四條第一項之強制罪間，
    有方法結果之牽連關係，應從一重恐嚇取財未遂罪論處。被告先後二次所為恐嚇
    取財未遂之行為，時間緊接，所犯罪名相同，顯係出於概括之犯意為之，為連續
    犯，應依刑法第五十六條之規定以一罪論，並加重其刑。被告於九十一年三月三
    十日恐嚇取財部分之犯行，雖未據檢察官起訴，然此部分與起訴部分有連續犯之
    裁判上一罪關係，為起訴效力所及，本院自得併予審理，附此說明。被告恐嚇取
    財未遂，應依刑法未遂犯規定，減輕其刑。前述刑之加重及減輕，依刑法第七十
    一條第一項規定，先加後減之。
三、原審予以論罪科刑，固非無見，惟被告所犯恐嚇取財未遂罪與刑法第三百零四條
    之強制罪間，有方法結果之牽連關係，乃原判決一方面認被告係一行為同時觸犯
    恐嚇取財未遂及強制二罪名，為想像競合犯，應從恐嚇取財未遂處斷，又認該二
    罪有方法結果之牽連關係，理由矛盾，被告提起上訴，辯稱係因其母以其名義貸
    款，向母親要錢，乃係欲給付貸款，否認有不法所有意圖，並無可採，惟原判決
    既有可議，應予撤銷改判，審酌被告正值年輕，不思奮發向上，竟對直系血親尊
    親屬施暴恐嚇取財，且被告前因對其直系血親尊親屬妨害自由等經判決現正緩刑
    中、犯罪原因與手段、家境狀況、教育程度、其行為對被害人所生危害程度、犯
    罪後態度，及其父表示被告知錯能改願意原諒等一切情狀，判處有期徒刑一年。
據上論斷，應依刑事訴訟法第三百六十九條第一項前段、第三百六十四條、第二百九
十九條第一項前段，刑法第五十六條、第三百四十六條第一項、第三項、第三百零四
條第一項、第五十五條、第二十六條前段、罰金罰鍰提高標準條例第一條前段，判決
如主文。
本案經檢察官李進誠到庭執行職務。
中      華      民      國    九十二    年      四      月    二十九    日
                            臺灣高等法院刑事第三庭
                                審判長法  官  張  連  財
                                      法  官  黃  金  富
                                      法  官  林  明  俊
右正本證明與原本無異。
不得上訴。
                                      書記官  蕭  進  忠
中      華      民      國    九十二    年      四      月    二十九    日
附錄：
刑法第三百四十六條
意圖為自己或第三人不法之所有，以恐嚇使人將本人或第三人之物交付者
，處六月以上五年以下有期徒刑，得併科一千元以下罰金。
以前項方法得財產上不法之利益，或使第三人得之者，亦同。
前二項之未遂犯罰之。
刑法第三百零四條
以強暴、脅迫使人行無義務之事或妨害人行使權利者，處三年以下有期徒
刑、拘役或三百元以下罰金。
前項之未遂犯罰之。


司法院資訊處製作；財團法人民間司法改革基金會備份。
